【裁判字號】    95,抗,559
【裁判日期】    950503
【裁判案由】    保全證據
【裁判全文】
臺灣高等法院民事裁定                   95年度抗字第559號
抗  告  人  甲○○
                        26號.
相  對  人  俐人國際股份有限公司
法定代理人  乙○○
上列當事人間保全證據事件，抗告人對於中華民國95年3月28日
臺灣臺北地方法院95年度聲字第1024號所為裁定提起抗告，本院
裁定如下：
    主  文
抗告駁回。
抗告訴訟費用由抗告人負擔。
    理  由
一、本件抗告人在原法院聲請論旨略以：伊為相對人公司之股東
    及該公司內湖成功店之出資人，目前擔任該公司之協理。詎
    相對人於民國（下同）九十五年三月十六日竟禁止伊進入辦
    公室內，並要求伊離職、退夥及退股；因伊擬向相對人提起
    返還盈餘及給付股利之訴訟，恐相對人故意毀棄、湮滅相關
    帳務資料，故有保全相對人對於如原裁定附表（下稱附表）
    所示各店代收、代付之收入、支出憑證、明細清冊、存摺、
    現金收入、刷卡資料、撥款資料、損益表、股利分配明細表
    、各季股東會資料 (含會議紀錄)、員工薪資報表、存放有
    關附表各店之業績及顧客個人之電腦資料等情。
二、原裁定以：按證據有滅失或礙難使用之虞，或經他造同意者
    ，得向法院聲請保全；就確定事、物之現狀有法律上利益並
    有必要時，亦得聲請為鑑定、勘驗或保全書證，民事訴訟法
    第三百六十八條第一項定有明文。又該條所定之證據保全，
    乃指證據有滅失或礙難使用之虞，或經他造同意時，在訴訟
    未繫屬，或雖已繫屬尚未達於調查證據程序前，法院預為調
    查，而保全之謂。又證據保全之目的在於防止證據之滅失，
    或難以使用，致影響裁判之正確；苟證據並非即將滅失，而
    得於調查證據程序中為調查，訴訟當事人原可於調查證據程
    序中聲請調查即可，無保全證據之必要。又此證據之滅失或
    難以使用，須依保全證據之程序預為調查者，必須有時間上
    之迫切性，否則於訴訟繫屬後之調查證據程序中即可為調查
    ，若謂證據調查並無迫切之需要，亦得聲請保全證據，則因
    證人必有其死亡之日，證物於物理上亦必有滅失之日，豈非
    謂任何證據均有滅失之虞，悉得依證據保全之程序預為調查
    ，致盡失證據保全之立法目的（最高法院八十二年度台抗字
    第三一Ｏ號裁定、八十五年度台抗字第三Ｏ五號裁定參照）
    。本件抗告人就聲請事項，固據其提出該公司內湖店合夥契
    約書為證（見原法院卷六頁至二十頁）。惟查：
  (一)抗告人聲請保全有關如附表所示該公司各店之代收、代付收
    入、支出憑證、明細清冊及現金收入記載一節，然查依商業
    會計法第三十八條第一項及第二項規定，上列之各項會計憑
    證至少需保存五年以上；另各項會計帳簿及財務報表則需至
    少保存十年。足見上列資料文件並無滅失或礙難使用之虞。
  (二)抗告人另聲請保全如附表所示該公司各店之刷卡、撥款及存
    摺等資料，惟查銀行對於信用卡消費簽帳款之資料，及客戶
    開立帳戶內之往來明細本即有保存之義務，是抗告人於本案
    訴訟中，本即得向本案繫屬之法院聲請調閱上列資料，故抗
    告人聲請保全上列刷卡、撥款及存摺等資料，亦無滅失或礙
    難使用之虞。
  (三)抗告人又聲請保全損益表、股利分配表及各季股東會資料（
    含會議紀錄），惟按公司損益表及股利分配表由董事會於每
    會計年度終了時編列，交由監察人查核，並於股東常會開會
    前十日備置於公司，股東得隨時查閱（公司法第二百二十八
    條、第二百二十九條規定參照），並於股東常會中經股東議
    決事項，而該議事錄依公司法第一百八十三條第一項規定，
    於會後二十日內應分發予各股東，且該議事錄屬於應永久保
    存之資料（公司法第一百八十三條第四項規定參照）。足見
    上開損益表、股利分配表及各季股東會資料（含會議紀錄）
    等文件，亦無滅失或礙難使用之虞。
  (四)抗告人又聲請保全如附表所示該公司各店之員工薪資報表，
    惟查相對人公司之員工薪資，依法需每年製作綜合所得稅扣
    繳憑單（所得稅法第九十二條第一項規定參照），供稽徵機
    關查核，稽徵機關就上列員工薪資本即應依法保存。足見該
    員工薪資表亦無滅失或礙難使用之虞。
  (五)抗告人又聲請保全如附表所示該公司各店之業績電腦資料，
    惟查該業績資料，乃相對人公司董事會據以編列營業報告書
    、財務報表及股利分配等之相關資料，則該業績資料既經董
    事會編列成營業報告書及財務報表等文件，並報監察人查核
    ，再提報於股東會為議決事項，且該議事錄依法亦應由公司
    永久保存（公司法第一百八十三條第四項規定參照），足見
    該業績資料亦無滅失或礙難使用之虞。
  (六)抗告人又聲請保全如附表所示該公司各店之顧客電腦資料，
    惟查抗告人主張其保全證據所擬提起之本案訴訟，僅係在請
    求返還盈餘及股利分配之訴訟（見原法院卷四頁之聲請狀）
    ，經核與如附表所示該公司各店之顧客個人資料無涉（電腦
    處理個人資料保護法第十八條、第十九條規定參照）。足見
    上開各店顧客個人電腦資料，亦無保全之必要。
  (七)綜上所述，抗告人所聲請保全之上開證據，顯與民事訴訟法
    第三百六十八條保全證據之規定不符，因而裁定駁回抗告人
    所為保全證據之聲請，經核並無不合。
三、抗告論旨略以：原裁定就伊聲請保全損益表及股利分配表部
    分，有受聲請未予裁定之違法；又伊聲請保全證據之對象係
    如附表所示各店家，係獨立之營利事業，相對人公司僅係受
    委託負責經營，並非隸屬於相對人公司，其他證據仍有保全
    之必要云云。惟查：原裁定已於理由第三項之(三)中就抗告人
    聲請保全損益表及股利分配表部分，並無滅失或礙難使用之
    虞，顯無保全之必要，詳予敘明。是抗告人主張原裁定就此
    部分有受聲請未予裁定之違法云云，殊無足取。又抗告人主
    張伊聲請保全證據之對象係如附表所示各店家，係獨立之營
    利事業，相對人公司僅係受委託負責經營，並非隸屬於相對
    人公司云云。惟查抗告人所聲請保全證據之對象已載明係相
    對人公司，並非如附表所示各店家（見原法院卷三頁之聲請
    狀）；況果如抗告人所聲請保全證據之對象係如附表所示各
    店家，各該店家又係獨立之營利事業，並非隸屬於相對人公
    司，則抗告人列相對人為其所聲請保全證據之對象，亦非法
    之所許。是抗告人執此指摘原裁定不當，聲明廢棄，為無理
    由，應予駁回。
四、爰裁定如主文。
中    華    民    國    95    年    5     月    3    日
                  民事第六庭    審判長法  官  林鄉誠
                                      法  官  梁玉芬
                                      法  官  楊豐卿
正本係照原本作成。
不得抗告。
中    華    民    國    95    年    5     月    3     日
                                      書記官  殷丹妮


司法院資訊處製作；財團法人民間司法改革基金會備份。
